最高法院刑事判決　　　　　　九十六年度台上字第三四五六號
上訴人　甲○○
上列上訴人因搶奪等罪案件，不服台灣高等法院高雄分院中華民
國九十六年二月十五日第二審判決（九十六年度上訴字第八十九
號，起訴案號：台灣高雄地方法院檢察署九十五年度偵字第八七
七四號），提起上訴，本院判決如下：
    主  文
上訴駁回。
    理  由
本件分兩部分說明之
一、搶奪罪部分：
按刑事訴訟法第三百七十七條規定：上訴於第三審法院，非以判
決違背法令為理由，不得為之。是提起第三審上訴，應以原判決
違背法令為理由，係屬法定要件。且必須依據卷內資料為具體之
指摘，並足據以辨認原判決已具備違背法令之形式，始屬相當。
本件原判決認定上訴人甲○○於民國九十四年間因竊盜案件，經
臺灣高雄地方法院判處有期徒刑六月確定，於九十四年十一月二
十九日易科罰金執行完畢。九十五年一月二日十八時許，同案被
告黃偉凱騎乘上開機車搭載上訴人行經高雄市○○區○○路五十
四號相如補習班前，見林月紅下車進入補習班內辦事，所駕駛自
小客車停放於路邊並未熄火，認有機可趁，乃共同基於為自己不
法所有竊取他人財物之犯意聯絡，由黃偉凱騎乘機車在旁把風接
應，由上訴人下車自該車駕駛座打開車門進入車內，見林月紅將
其黑色皮包置放於副駕駛座位上，欲拿取之際，恰為坐在車內副
駕駛座後座上林月紅年約九歲之女兒Ａ女（姓名年籍詳卷）發覺
，Ａ女一時驚慌乃呼喊：「喂，你幹嘛拿我媽媽的東西？」等語
。詎上訴人見有一幼女在車上，竟不罷手，仍延續上開為自己不
法所有之意圖，變更竊盜為搶奪之犯意，趁Ａ女一時受到驚嚇未
及防備之際，公然出手奪走Ａ女看管之該黑色皮包（內有統一發
票一張、現金新台幣三萬元、深藍色小皮夾一只、PHS 手機一支
、隨身碟一支、國民身分證、駕駛執照、行車執照、學生證、長
庚醫院職員證、醫事人員IC卡、信用卡各一張、復華銀行金融卡
及其他銀行金融卡共三張、健保卡三張、銀行及郵局存簿各一本
、面額二千元之華南銀行支票一張）。得手後，隨即由黃偉凱搭
載揚長離去，Ａ女受到驚嚇後乃立即下車奔找林月紅哭訴，並報
警處理等情。係以上開事實，業據上訴人於原審審理時供承不諱
，核與共同被告黃偉凱於警詢、檢察官偵查中及第一審審理時證
述之內容相符，復經證人林月紅於警詢時及第一審審理時證述甚
詳；且有慶豐銀行鳳山分行提款機監視錄影帶之翻拍照片五幀、
復華銀行客戶往來交易明細、復華銀行存摺及內頁影本等附卷為
證。並逐一說明(1)何以在未傳訊Ａ女之情況下，由證人林月紅警
詢及第一審證述（轉述）Ａ女目擊事實情形為可採之理由；(2)Ａ
女雖年僅九歲，以其身高、所坐位置，上訴人進入車內搜尋財物
之前必能發現Ａ女，而Ａ女出言制止之時，該皮包尚未置於上訴
人實力支配之下；(3)依據上訴人於第一審審理時之供述，自始未
有盜領銀行存款之意圖，係於取到皮包後發現金融卡上載有密碼
始起意盜領等心證理由。因認上訴人犯行事證明確，乃維持第一
審論處上訴人成年人故意對兒童犯搶奪罪刑之判決，駁回上訴人
在第二審之上訴。已詳敘其所憑之證據及認定之理由。而以上訴
人（之選任辯護人）辯稱Ａ女係於上訴人拿得皮包後，始出言制
止，上訴人之行為應僅構成竊盜罪，以及非法由自動付款設備詐
欺罪部分與本件竊盜或搶奪犯行間係屬牽連犯關係云云。係飾卸
之詞，如何不足採信，於判決理由內詳予指駁及說明。從形式上
觀察，原判決並無認定事實不依證據等違法情事存在。本件上訴
人上訴意旨略以，(一)、本件就係竊盜或搶奪應以上訴人知悉Ａ女
在車內之際，原竊盜犯行是否既遂而定，依「……，你幹嘛拿我
媽媽的東西？」之語，顯然皮包已在上訴人實力支配之下，原判
決事實認定違背證據法則。且未說明上訴人犯意變更之理由，有
判決理由不備之違法。再者上訴人之犯意僅為竊盜，縱認所為之
犯行為搶奪，所知輕於所犯，依據錯誤理論應從所知論罪，原判
決論以搶奪，亦有不當。(二)、本案發生時，Ａ女當時身高若何？
汽車前座椅背高度若干？是否因而阻隔Ａ女之視線？攸關上訴人
犯行之認定，原審未調閱Ａ女校方保健資料，又未查詢同款車型
車椅高度，事實有欠明白。(三)、上訴人竊盜（搶奪）皮包當然包
括皮包內之金融卡，且目的在不法取得被害人之財物，因此自付
款設備盜領款項不無舊法裁判上一罪之關係，原判決就此部分分
論併罰，有欠允當云云。經查，上訴人於第一審中同意不傳訊Ａ
女到庭作證（見第一審卷第一三二、一三三頁），且於原審審判
期日陳明並無其他證據請求調查（見原審卷第六十四頁），上訴
意旨所指未就車椅高度及Ａ女之身高為調查，顯非依據卷內資料
執為指摘，自非適法之第三審上訴理由。至於其他上訴理由係單
純為事實上之爭執，或對原判決已說明論斷之事項，專憑己見，
任意爭論，並非依據卷證資料具體指摘原判決認事、採證有何違
背法令，不足據以辨認原判決此部分已具備違法之形式，其上訴
違背法律上之程式，應予駁回。
二、詐欺罪部分：
按刑事訴訟法第三百七十六條所列各罪之案件，經第二審判決者
，不得上訴於第三審法院，為該法條所明定。本件上訴人犯詐欺
（非法由自動付款設備取財罪）案件部分，原審係依刑法第三百
三十九條之二論處罪刑，核屬刑事訴訟法第三百七十六條第一款
之案件。依首開說明，既經第二審判決，自不得上訴於第三審法
院，上訴人猶提起此部分上訴，顯為法所不許，應予駁回。
據上論結，應依刑事訴訟法第三百九十五條前段，判決如主文。
中　　華　　民　　國　九十六　年　　六　　月　二十八　日
                      最高法院刑事第十二庭
                          審判長法官  池　啟　明
                                法官  王　居　財
                                法官  郭　毓　洲
                                法官  韓　金　秀
                                法官  黃　梅　月
      本件正本證明與原本無異
                                      書  記  官
中　　華　　民　　國　九十六　年　　七　　月　　四　　日
                                                      Ｑ
